臺灣臺中地方法院刑事判決　　　　　　　　　　　　　九十三年度易字第七五四號
　　公　訴　人　臺灣臺中地方法院檢察署檢察官
　　被　　　告　甲○○
　　選任辯護人　楊益松律師
右列被告因業務侵占案件，經檢察官提起公訴（九十一年度偵字第二三八六一號），
本院判決如左：
    主  文
甲○○意圖為自己不法之所有，而侵占對於業務上所持有之物，處有期徒刑捌月。
    犯罪事實
一、甲○○於民國（下同）八十九年間，與錫成股份有限公司（負責人乙○○，設臺
    北市○○區○○路二段六十號五樓之一，以下簡稱錫成公司）實際負責人丙○○
    、丁○○成立合夥，於印尼購買木材，輸入國內販賣，其合夥方式係由丁○○於
    國內尋找買主，覓得買主後即由甲○○於印尼採購適當木材輸入國內，貨款則由
    錫成公司先行墊付，三人於八十九年間已依此方式輸入五個貨櫃之木材，並於九
    十年一月二十日結算，計虧損新臺幣（下同）一百三十四萬三千八百二十元，三
    者各應分擔四十四萬七千九百四十元，扣除甲○○先前於印尼已支出之費用，甲○○尚欠合夥二十萬六千五百零二元，三人約定繼續以此方式合作下去。於九十
    年五月二日、九十年五月二十八日、九十年六月二日又依同一方式輸入三個貨櫃
    之木材。
    民國九十年五月八日丁　　○○覓得買主吳宏昭欲購買印尼柚
    木地板，乃由丙○○代表錫成公司與吳宏昭簽　　約，並通知甲○○在印尼購買
    木頭，九十年六月二十日丙○○即委由其在印尼之　　友人李英強匯款一億八千
    七百萬元印尼盾（換算約一萬七千元美金）入甲○○之　　帳戶內，詎料甲○○
    竟意圖為自己不法所有，將此基於業務關係而取得占有之金　　錢，以變易持有
    為所有之意思，予以侵占入己，供己私人花用，嗣經丙○○一再　　催促交貨，
    甲○○均未能輸入木頭，始查知上情。
二、案經錫成公司告訴偵辦。
　 　證據並所犯法條
一、訊據被告甲○○固坦承有與丙○○、丁○○合作，由丁○○負責台灣地區銷售、
　　 入關及市場利潤控制，其負責印尼地區採購與進口，確有取得丙○○交付之金錢
　　 一事，惟矢口否認有何侵占犯行，辯稱：「我們不是合夥，這筆款項是丙○○給
　　 我在印尼的事務費，並非貨款，當初約定我在印尼每天有新台幣（下同）一千三
　　 百元事務費，由我先支出，包含住宿等費用」云云。惟查，右揭事實業據告訴人
　　 之代理人丙○○指訴歷歷，且證人丁○○亦證稱：「事務費是由我、丙○○、甲○○三人支出，各分擔三分之一」等語，且被告曾於九十年一月二十日、三月一
　　 日及五月十九日向告訴人錫成公司之代理人丙○○分別借貸五萬元、一萬元及八
　　 千元，並於同年一月二十日與告訴人彙算結果，由被告簽署之聯絡函記載「茲於
　　 九十年一月二十日前因業務所產生開銷費用，平均三人分擔，本人平均負擔四十
　　 四萬七千九百四十元，扣除於印尼差旅開支二十四萬一千四百三十八元，尚欠二
　　 十萬零六千五百零二元，以此為憑證等，為被告自承不諱，並有被告所承認自行
　　 簽署之聯絡函影本二張在卷足稽，是依被告所記載之聯絡函日期觀之，倘告訴人
　　 積欠被告事務費，何以被告於九十年一月二十日至五月十九日仍向丙○○借款，
　　 而未提及應由告訴人支付事務費一情？且被告於九十三年一月六日及一月二十八
　　 日偵訊時辯稱：「告訴人匯入之一億八千七百萬元印尼盾目前仍在其印尼荷蘭銀
　　 行帳戶內，其中有四千零二十元美金已用以支付先前購買木頭之費用」云云，惟
　　 證人丁○○已證稱：「我們是找到吳宏昭要買貨，才通知甲○○找貨「等語，足
　　 見該筆款項應係為支付三方合作之特定貨款而交付予被告，被告自不應用以支付
　　 其個人另外訂購之貨物，再者告訴人匯予被告之現金，迄九十一年七月三十一日
　　 止僅餘六百十二萬八千八百七十九元印尼盾，已遭被告用罄三分之二之金錢，亦
　　 有被告於印尼銀行之帳戶交易明細表附卷足參，而被告卻始終未出貨予告訴人，
　　 足見被告已將其因業務關係持有之系爭款項供己私人花用，被告所辯無非卸責之
　　 詞，不足採信，事證明確，被告犯行洵堪認定。
二、核被告所為係犯刑法第三百三十六條第二項之業務侵占罪嫌。
三、告訴意旨以：(1)被告出示偽造之文件，以貨物已出櫃為由，向告訴人詐得前開款
　　 項，(2)被告另於九十年三月間，得知告訴人錫成公司存有三立方米之撞球桿紫檀
　　 料存放於台中縣大雅鄉○○路二十八號大銘倉庫，向告訴人表示可賣得高價，而
　　 於同年三月三十日將貨物取走，實際係被告於八十九年五月三日即已受案外人詹
　　 漢洲委託，代購印尼紫檀角料，並已收取貨款八萬二千元，卻未如期交付，嗣知
　　 告訴人倉庫內有該批木料，始詐得後交付詹漢洲，因認被告涉嫌詐欺罪嫌，(3)被
　　 告於九十年一月間，向告訴人錫成公司借用自小客車，言明用畢歸還，惟迄今未
　　 予歸還，因認被告涉有侵占罪嫌。經查，(1)部分，按被告與告訴人間為合夥關係
　　 ，其合作方式前已述及，是告訴人錫成公司匯款一億八千七百萬元予被告，係因
　　 告訴人錫成公司委託告訴人購買貨物，是被告取得之前開金錢係基於合夥之委任
　　 關係而取得，且告訴人亦未能提出被告出是何種偽造之文件，要難認被告有對告
　　 訴人施用詐術之行為，此部份告訴人所認容有誤會。(2)部分，告訴人代理人丙○○自承：「其與被告間之合夥關係自八十九年五月間開始，當初被告說角料（即
　　 撞球桿紫檀料）在台灣有市場要進貨，丁○○說可以，所以就進貨放在大銘倉庫
　　 內，結果八、九個月間都沒有賣，我催促丁○○，他說有詹漢洲願意購買，就同
　　 意賣給他，由甲○○帶詹漢洲去取貨，這部分是經合夥同意的」等語，而證人詹
　　 漢洲亦證稱：「八十九年五月初確有向甲○○購買角料，進貨時就知道放在大銘
　　 倉庫內，但品質並不是他所講的，而且時間也超過，我不願意取貨，叫他退貨款
　　 ，他說木材沒賣沒有錢，後來我向他要不到錢，就答應把貨拿回來，至於他如何
　　 向丁○○講我不知道」等語，是被告帶同案外人詹漢洲至大銘倉庫取角料，係基
　　 於合夥關係委任被告帶同詹漢洲取出該等貨物，並非施用詐術取得，與詐欺罪構
　　 成要件不相符合。至於其取貨後交付予案外人詹漢洲是否係基於其個人為履行其
　　 與詹漢洲間之約定私下所為而有無構成侵占之問題，惟告訴人之代理人丙○○既
　　 稱大銘倉庫內之角料係錫成公司出售予詹漢洲，而由被告交付予詹漢洲，係經合
　　 夥同意等語，是此部份亦無易持有為所有之情節，自難以侵占罪責相繩。(3)部分
　　 ，按侵占罪之主觀要件，需持有人變更其原來之持有意思而為不法所有之意思，
　　 如僅將持有物延不交還，不能遽以該罪論（參照最高法院二十三年上字第一九一
　　 五號判例），質之告訴人之代理人丙○○自承：因被告未返還車子，事後發現車
　　 輛在被告住家附近，已會同員警將車輛取回等語，並有照片在卷足稽，是被告並
　　 未擅自處分系爭車輛，僅係延未交還，告訴人既已取回車輛，亦難遽論被告涉有
　　 侵占罪責。綜上所陳，告訴人所指此三部分未能符合侵占罪之構成要件，惟此部
　　 份倘成立犯罪，與前揭起訴部分有連續犯之裁判上一罪關係，依審判不可分原則
　　 ，不另為不起訴處分，附此敘明。
四、依刑事訴訟法第二百五十一條第一項提起公訴。
　　 此致
臺灣臺中地方法院
中　　　華　　　民　　　國　　九十三　　年　　　三　　　月　　　四　　　日
　　　　　　　　　　　　　　　檢察官　張　曉　雯
右正本證明與原本無異
中　　　華　　　民　　　國　　九十三　　年　　　三　　　月　　 十六 　　日
　　　　　　　　　　　　　　　書記官　張　志　賢
刑法第三百三十六條第二項
中華民國刑法第三百三十六條第二項：對於業務上所持有之物，犯前條第一項之罪者
，處六月以上五年以下有期徒刑，得併科三千元以下罰金。
[案由摘要]
二、案經　　警察局　　分局報請臺灣臺中地方法院檢察署檢察官偵查起訴。
    理  由
一、訊據被告
二、核被告□□□所為，係犯刑法第
據上論斷，應依刑事訴訟法第二百九十九條第一項前段，
刑法第　百　十　條第　項、第四十一條第一項前段、第四十二條第二項、第七十四
條第一款、第三十八條第一項第二款，罰金罰鍰提高標準條例第一條前段、第二條，
判決如主文。
中　　　華　　　民　　　國　　　九十三　　　年　　　十一　　月　　十　　日
                              臺灣臺中地方法院刑事第六庭
                                  審判長法　官  夏一峰
                                        法　官  鄧敏雄
                                        法　官  林念祖
右正本證明與原本無異。
如不服本判決，應於送達後十日內向本院提出上訴狀（須附繕本），上訴於臺灣高等
法院臺中分院。
                                        書記官
中　　　華　　　民　　　國　　　九十三　　　年　　　十一　　月　　十　　日
附錄論罪科刑法條
